臺灣臺中地方法院刑事判決　　　　　　 100年度訴字第1860號
公　訴　人　臺灣臺中地方法院檢察署檢察官
被　　　告　何錫松
指定辯護人　本院公設辯護人　蔡育萍
被　　　告　張嘉浤
指定辯護人　林宜慶律師（法扶律師）
上列被告因毒品危害防制條例等案件，經檢察官提起公訴（100
年度偵字第10899號），本院判決如下：
    主    文
何錫松販賣第二級毒品，累犯，處如附表三所示之刑。扣案行動
電話壹支（插卡門號0000-000000號）、電子磅秤壹臺，沒收。
主刑部分應執行有期徒刑伍年。
張嘉浤販賣第二級毒品，處如附表四所示之刑。扣案夾鍊袋壹包
、行動電話貳支（分別插卡門號0000-000000號、0000-000000）
沒收。又明知為禁藥而轉讓，處有期徒刑陸月。又意圖為自己之
所有，而侵占遺失物，處罰金新台幣壹萬元，罰金如易服勞役，
以新台幣壹仟元折算壹日。主刑部分應執行有期徒刑貳年拾月，
罰金新台幣壹萬元，罰金如易服勞役，以新台幣壹仟元折算壹日
。
    犯罪事實
一、何錫松（綽號「雄哥」）於民國81年間，因違反麻醉藥品管
    理條例，經法院於82年7月10日判決有期處刑5月確定；復因
    違反麻醉藥品管理條例及肅清煙毒條例（施用毒品）案件，
    經本院於82年11月6日，以82年度訴字第2888號分別判決有
    期徒刑4月、3年2月確定；另因違反肅清煙毒條例（販賣毒
    品）案件，經臺灣高等法院臺中分院於83 年6月22日，以83
    年度上訴字第31號判處有期徒刑11年確定；上開4罪合併定
    應執行有期徒刑14年確定，於88年10月15 日假釋並付保護
    管束；又因贓物案件，經本院於90年9月17 日，以90年度簡
    字第49號判處有期徒刑3月確定；於90年11 月27日，上開假
    釋經撤銷後，與贓物罪接續執行；復於96年7月16日，經減
    刑後，於96年8月31日徒刑執行完畢。詎仍不知悔改，明知
    甲基安非他命為毒品危害防制條例所規定之第二級毒品，不
    得非法販賣，竟於如附表一所示之時、地，基於營利之目的
    ，以行動電話門號0000-00000 0號為聯絡工具，販賣甲基安
    非他命給張嘉浤。
二、張嘉浤（綽號「阿宏」、「阿猴」、「西瓜」）明知甲基安
    非他命為毒品危害防制條例所規定之第二級毒品，不得非法
    販賣，竟於如附表二所示之時、地，基於營利之目的，以行
    動電話門號0000-000000號為聯絡工具，販賣甲基安非他命
    給如附表二所示之人。
三、張嘉浤明知甲基安非他命為毒品危害防制條例所列管之第二
    級毒品及藥事法所定之禁藥，不得非法轉讓，竟基於轉讓
    禁藥之犯意，於100年5月5日晚上某時，在臺中市○區○○
    ○路2段30號8樓之住處，將甲基安非他命放入吸食器燒烤後
    ，無償提供予王志柏施用1次。
四、張嘉浤復於100年4月25日凌晨1、2時許至100年5月10日間之
    不詳某日，在臺中市○區○○○路2段30號8樓之住處之附近
    草地裡，發現謝依倫所遺失之國民身分證、健保卡、駕照各
    1張等物，竟基於意圖為自己不法所有而侵占遺失物之犯意
    ，將上揭證件予以侵占入己。
五、嗣於100年5月10日上午8時5分許，為警至張嘉浤位在臺中市
    ○區○○○路2段30號8樓之住處執行拘提、搜索時，扣得上
    開謝依倫所有之國民身分證、健保卡、駕照各1張（上開證
    件業經謝依倫具領），及張嘉浤所有之夾鍊袋1包、橡皮管1
    條、塑膠吸管2支、行動電話2支（分別插卡門號0000-00000
    0號、0000-000000號）等物。復於100年5月13日，為警在臺
    中市○區○○路305號拘提何錫松到案，並扣得何錫松主動
    交出之行動電話1支（插卡門號0000-000000號）、電子磅秤
    1台等物，而查獲上情。
六、案經謝依倫告訴及臺中市政府警察局東勢分局報請臺灣臺中
    地方法院檢察署檢察官偵查起訴。
    理    由
一、按現行刑事訴訟法為保障被告之反對詰問權，排除具有虛偽
    危險性之傳聞證據，以求實體真實之發見，於該法第159條
    第1項明定被告以外之人於審判外之言詞或書面陳述，除法
    律有規定者外，不得作為證據。又被告以外之人於審判外之
    陳述，雖不符前4條之規定（即刑事訴訟法第159條之1至同
    條之4），而經當事人於審判程序同意作為證據，法院審酌
    該言詞陳述或書面陳述作成時之情況，認為適當者，亦得為
    證據；當事人、代理人或辯護人於法院調查證據時，知有第
    159條第1項不得為證據之情形，而未於言詞辯論終結前聲明
    異議者，視為有前項之同意，刑事訴訟法第159條之5定有明
    文。本件檢察官、被告並未就卷內證據資料之證據能力有所
    爭執，且迄於言詞辯論終結前，均未主張有刑事訴訟法第15
    9條第1項不得為證據之情形，是應認已同意卷內證據均得作
    為證據，且經本院審酌後，認無不適當之情形，應認本案調
    查之卷內證據均有證據能力，合先敘明。
二、按被告以外之人（包括證人、鑑定人、告訴人、被害人及共
    同被告等）於審判外之陳述，雖不符刑事訴訟法第159條之1
    至之4等4條之規定，而經當事人於審判程序同意作為證據，
    法院審酌該言詞陳述或書面陳述作成時之情況，認為適當者
    ，亦得為證據。當事人、代理人或辯護人於法院調查證據時
    ，知有刑事訴訟法第159條第1項不得為證據之情形，而未於
    言詞辯論終結前聲明異議者，視為有前項之同意，刑事訴訟
    法第159條之5定有明文。本件證人李鋒謨、林士聖、王志柏
    曾於警詢時為陳述，其性質屬傳聞證據，當事人及被告之指
    定辯護人均已知上述筆錄乃傳聞證據，且均未於言詞辯論終
    結前對該等筆錄內容異議，依上開規定，是其於警詢之陳述
    已擬制同意其有證據能力，本院審酌上開筆錄作成情況，均
    係在司法警察面前作成，製有警詢筆錄可以為證，具有一定
    之公信力，且較無人情施壓或干擾，亦無不當取供之情形，
    認為以之作為本案之證據亦屬適當，是其上開陳述，自具有
    證據能力。
三、按被告以外之人於偵查中向檢察官所為之陳述，除顯有不可
    信之情況者外，得為證據，刑事訴訟法第159條之1第2項定
    有明文。蓋因檢察官與法官同為司法官署，且檢察官代表國
    家偵查犯罪，依法有訊問被告、證人及鑑定人之權力，且須
    對被告有利、不利之情形均應注意，況徵諸實務運作，檢察
    官實施刑事偵查程序，亦能恪遵法定程序之要求，不致有違
    法取證情事且可信度極高，是被告以外之人前於偵查中已具
    結而為證述，除反對該項供述得具有證據能力之一方，已釋
    明「顯有不可信之情況」之理由外，不宜遽指該證人於偵查
    中之陳述不具證據能力，方符前揭法條之立法意旨。是證人
    張嘉浤、李鋒謨、林士聖、王志柏、謝依倫等人於檢察官偵
    查中經具結所為之陳述，均未曾提及檢察官在偵查時，有任
    何不法取供之情形，是客觀上並無顯不可信之情況，故上開
    證人於偵查中之證言，亦具有證據能力。
四、訊據被告張嘉浤對於上揭犯罪事實坦承不諱，核與證人李鋒
    謨、林士聖、王志柏、謝依倫於警詢及偵訊時之證詞相符，
    足認被告之自白與事實相符，復有扣案之夾鍊袋、行動電話
    2支、謝明倫之國民身分證、健保卡、駕照各1張及通訊監察
    譯文等附卷可資佐證。被告張嘉浤部分事證明確，犯行堪予
    認定。訊據被告何錫松矢口否認有上揭販賣第二級毒品之犯
    罪事實，辯稱伊只是與張嘉浤合資購買，伊沒得到利益云云
    。惟查上揭販賣第二級毒品之犯罪事實，業據同案被告張嘉
    浤於警、偵訊指證明確，並於本院審理時結證屬實（參本院
    100年7月21日審理筆錄），復有證人張嘉浤欲向被告何錫松
    購買安非他命之通訊監察譯文附卷可資佐證（警卷8898號第
    10頁），此外，復有扣案之電話1支（插卡門號0000-000000
    號）、電子磅秤1台等物可資佐證，足徵被告所辯無非係事
    後卸責之詞，不足採信，被告何錫松部分亦事證明確，犯行
    堪予認定。
六、核被告何錫松所為，均係違反毒品危害防制條例第4條第2項
    之販賣第二級毒品罪。被告販賣毒品前所持有毒品之低度行
    為為販賣行為所吸收，均不另論罪。又被告何錫松所犯2罪
    間，犯意各別，行為互殊，應予分論併罰。再被告何錫松有
    如事實欄所述之前科紀錄，曾受有期徒刑之執行完畢，有刑
    案資料查註紀錄表在卷可稽。其於5年以內故意再犯本件有
    期徒刑以上之罪，為累犯，依刑法第47條第1項規定，各加
    重其刑。核被告張嘉浤所為，係違反毒品危害防制條例第4
    條第2項之販賣第二級毒品、第8條第2項之轉讓第二級毒品
    、藥事法第83條第1項之轉讓禁藥、刑法第337條之侵占遺失
    物等罪，按第二級毒品甲基安非他命等成分均屬安非他命類
    藥品，業經行政院衛生署75年7月11日衛署藥字第597627號
    公告，為有效管理安非他命類藥品與其衍生物之冊類及其製
    劑，重申公告禁止使用，而認屬藥事法規之禁藥。又按藥事
    法第八十三條第一項法定刑為七年以下有期徒刑，得併科新
    臺幣五百萬元以下罰金，較毒品危害防制條例第八條第二項
    之法定刑為重，藥事法第八十三條第一項係於九十五年五月
    三十日修正公布，同年七月一日施行，為毒品危害防制條例
    之後法。毒品之範圍尚包括影響精神物質與其製品，而藥事
    之管理，亦非僅止於藥品之管理，又毒品未必係經公告之禁
    藥，禁藥亦未必為毒品，毒品危害防制條例與藥事法二者，
    並無必然之特別法與普通法關係，故除有轉讓之第二級毒品
    達毒品危害防制條例第八條第六項之一定數量，經依法加重
    後之法定刑較藥事法第八十三條第一項之法定刑為重之情形
    外，因藥事法第八十三條第一項為後法，且為重法，應優先
    適用藥事法處罰(臺灣高等法院暨所屬法院九十四年法律座
    談會刑事類提案第八號結論，最高法院九十六年度台上字第
    三五八二號判決意旨參照)。而查，被告轉讓第二級毒品之
    行為，揆諸前揭規定與說明，應依藥事法第八十三條第一項
    之轉讓禁藥罪論處。被告因轉讓上開甲基安非他命而持有甲
    基安非他命之低度行為，應為轉讓甲基安非他命之高度行為
    所吸收，不另論罪。再被告張嘉浤所犯販賣第二級毒品3次
    、轉讓禁藥1次、侵占遺失物1次等5罪間，犯意各別，行為
    互殊，應予分論併罰。另被告張嘉浤販賣第二級毒品部分，
    於偵訊及審理時均坦承犯行，依毒品危害防制條例第17條第
    2 項規定減輕其刑（法定刑無期徒刑部分減輕為20年以下15
    年以上有期徒刑，法定有期徒刑及併科罰金部份均減至二分
    之一）。又被告2人販賣第二級毒品，數量不多，所獲利益
    甚少，較諸大量供應第一級毒品海洛因及第二級毒品甲基安
    非他命之盤商而言，對社會治安及國民健康之危害顯然較輕
    ，倘仍遽處以法定本刑之罪低刑度即無期徒刑或七年以上有
    期徒刑，無異仍屬失之過苛而不盡情理，不免予人情輕法重
    之感，且難謂符合罪刑相當性及比例原則，更無從與大毒梟
    之惡行有所區隔，本院因認被告所犯上揭販賣第二級毒品，
    在客觀上均足以引起一般人之同情，情節尚堪憫恕，被告何
    錫松部分依刑法第59條之規定酌量減輕其刑，被告張嘉浤販
    賣第二級毒品部分，再遞減其刑。爰審酌被告犯罪之動機、
    目的、手段、所生危害，量處如主文所示之刑，並分別定其
    應執行刑。罰金部分，並諭知易服勞役之折算標準。
七、沒收部分：販賣所得，採義務沒收主義，雖未扣案，仍依毒
    品危害防制條例第19條第1項之規定沒收之，如全部或一部
    不能沒收時，以其財產抵償之。扣案何錫松所有之行動電話
    1支（插卡門號0000-000000號）、電子磅秤1台；張嘉浤所
    有之夾鍊袋1包、行動電話2支（分別插卡門號0000-00000 0
    號、0000-000000），為供販賣第二級毒品之犯罪所用，依
    毒品危害防制條例第19條第1項沒收之。至扣案之橡皮管1條
    、塑膠吸管2支，因非販賣毒品所用之物，爰不諭知沒收，
    附此敘明。
據上論斷，應依刑事訴訟法第299條第1項前段，毒品危害防制條
例第4條第2項、第17條第2項、第19條第1項，藥事法第83條第1項
，刑法第11條、第337條、第47條第1項、第59條、第51條第5款、
第42條第3項、刑法施行法第1條之1，判決如主文。
本案經檢察官劉文賓到庭執行職務。
中    華    民    國   100    年    8     月     4    日
                  刑事第六庭  審判長法  官  鍾堯航
                                    法  官  黃佩韻
                                    法  官  郭德進
以上正本證明與原本無異。
如不服本判決應於收受判決後10日內向本院提出上訴書狀，並應
敘述具體理由；其未敘述上訴理由者，應於上訴期間屆滿後20日
內向本院補提理由書（均須按他造當事人之人數附繕本）「切勿
逕送上級法院」。
                                    書記官  陳彥蓉
中    華    民    國   100    年    8     月     4    日
附表一（被告何錫松販毒部分）
┌─┬───┬──────┬────┬────┬──┬──────────┐
│編│販賣對│交易時間    │交易地點│交易毒品│販毒│販賣毒品過程        │
│號│象    │            │        │        │所得│                    │
├─┼───┼──────┼────┼────┼──┼──────────┤
│1 │張嘉浤│100年4月2日 │臺中市北│甲基安非│新臺│張嘉浤於100年4月2日 │
│  │      │晚上6、7時許│區○○路│他命    │幣（│下午5時22分許，以其 │
│  │      │間          │305號之 │        │下同│使用之門號0000-00000│
│  │      │            │大樓管理│        │）  │4號撥打被告何錫松持 │
│  │      │            │室      │        │4000│用之門號0000-000000 │
│  │      │            │        │        │元  │號聯繫購毒之事後，於│
│  │      │            │        │        │    │左列時、地，由張嘉浤│
│  │      │            │        │        │    │前往交易成功。      │
├─┼───┼──────┼────┼────┼──┼──────────┤
│2 │張嘉浤│100年4月11日│被告何錫│甲基安非│4000│被告何錫松於100年4月│
│  │      │下午5、6時許│松位在臺│他命    │元  │11日下午1時5分、2時 │
│  │      │間          │中市北區│        │    │4分，以持用之門號   │
│  │      │            │福龍街97│        │    │0000-000000號撥打張 │
│  │      │            │號7樓之 │        │    │嘉浤持用之門號0939- │
│  │      │            │12之住處│        │    │號000414號聯繫販毒之│
│  │      │            │樓下    │        │    │事後，於左列時、地，│
│  │      │            │        │        │    │由張嘉浤前往交易成功│
│  │      │            │        │        │    │。                  │
└─┴───┴──────┴────┴────┴──┴──────────┘
附表二（被告張嘉浤販毒部分）
┌─┬───┬──────┬────┬────┬──┬──────────┐
│編│販賣對│交易時間    │交易地點│交易毒品│販毒│販賣毒品過程        │
│號│象    │            │        │        │所得│                    │
├─┼───┼──────┼────┼────┼──┼──────────┤
│1 │李鋒謨│100年4月11日│臺中市南│甲基安非│1500│李鋒謨於100年4月11日│
│  │（綽號│晚上10、11時│區日新橋│他命    │    │晚上10時10分、10時  │
│  │「阿俊│許          │旁公園內│        │    │24分、10時33分、10時│
│  │」）  │            │        │        │    │35分、10時38分許，以│
│  │      │            │        │        │    │其使用之門號0000-000│
│  │      │            │        │        │    │632號撥打被告張嘉浤 │
│  │      │            │        │        │    │持用之0000-000000號 │
│  │      │            │        │        │    │聯繫購毒之事後，於左│
│  │      │            │        │        │    │列時、地，雙方前往交│
│  │      │            │        │        │    │易成功。            │
├─┼───┼──────┼────┼────┼──┼──────────┤
│2 │林士聖│100年4月2日 │林士聖位│甲基安非│800 │林士聖於100年4月2日0│
│  │（綽號│晚上7、8時許│在臺中市│他命    │元  │時55分許，以其持用之│
│  │「肉圓│            │大里區新│        │    │0000-000000號撥打被 │
│  │」）  │            │仁路1段 │        │    │告張嘉浤持用之門號09│
│  │      │            │101號之 │        │    │00-000000號聯繫毒品 │
│  │      │            │住處    │        │    │交易之事，張嘉浤復於│
│  │      │            │        │        │    │同日下午5時14分、5時│
│  │      │            │        │        │    │19分許，撥打林士聖持│
│  │      │            │        │        │    │用之0000-000000號聯 │
│  │      │            │        │        │    │繫購毒之事後，於左列│
│  │      │            │        │        │    │時、地，被告張嘉浤前│
│  │      │            │        │        │    │往交易成功。        │
├─┼───┼──────┼────┼────┼──┼──────────┤
│3 │林士聖│100年4月3日 │林士聖位│甲基安非│1000│林士聖於100年4月3日0│
│  │      │凌晨某時    │在臺中市│他命    │元  │時24分許，以其持用之│
│  │      │            │大里區新│        │    │0000-000000號撥打被 │
│  │      │            │仁路1段 │        │    │告張嘉浤持用之門號09│
│  │      │            │101號之 │        │    │00-000000號聯繫購毒 │
│  │      │            │住處    │        │    │之時、地後，林士聖隨│
│  │      │            │        │        │    │即返家，以先賒欠之方│
│  │      │            │        │        │    │式，向被告張嘉浤購得│
│  │      │            │        │        │    │1000元之甲基安非他命│
│  │      │            │        │        │    │1包，迨於100年4月5日│
│  │      │            │        │        │    │晚上7時許，林士聖始 │
│  │      │            │        │        │    │交付價金1000元予被告│
│  │      │            │        │        │    │張嘉浤。            │
└─┴───┴──────┴────┴────┴──┴──────────┘
附表三（被告何錫松販毒部分）
┌─┬───┬──────┬────┬────┬──┬──────────┐
│編│販賣對│交易時間    │交易地點│交易毒品│販毒│所犯罪名及所處之刑  │
│號│象    │            │        │        │所得│                    │
├─┼───┼──────┼────┼────┼──┼──────────┤
│1 │張嘉浤│100年4月2日 │臺中市北│甲基安非│新臺│何錫松販賣第二級毒品│
│  │      │晚上6、7時許│區○○路│他命    │幣（│，累犯，處有期徒刑參│
│  │      │間          │305號之 │        │下同│年捌月。販賣所得新台│
│  │      │            │大樓管理│        │）  │幣肆仟元沒收，如全部│
│  │      │            │室      │        │4000│或一部不能沒收時，以│
│  │      │            │        │        │元  │其財產抵償之。      │
├─┼───┼──────┼────┼────┼──┼──────────┤
│2 │張嘉浤│100年4月11日│被告何錫│甲基安非│4000│何錫松販賣第二級毒品│
│  │      │下午5、6時許│松位在臺│他命    │元  │，累犯，處有期徒刑參│
│  │      │間          │中市北區│        │    │年捌月。販賣所得新台│
│  │      │            │福龍街97│        │    │幣肆仟元沒收，如全部│
│  │      │            │號7樓之 │        │    │或一部不能沒收時，以│
│  │      │            │12之住處│        │    │其財產抵償之。      │
│  │      │            │樓下    │        │    │                    │
└─┴───┴──────┴────┴────┴──┴──────────┘
附表四（被告張嘉浤販毒部分）
┌─┬───┬──────┬────┬────┬──┬──────────┐
│編│販賣對│交易時間    │交易地點│交易毒品│販毒│所犯罪名及所處之刑  │
│號│象    │            │        │        │所得│                    │
├─┼───┼──────┼────┼────┼──┼──────────┤
│1 │李鋒謨│100年4月11日│臺中市南│甲基安非│1500│張嘉浤販賣第二級毒品│
│  │（綽號│晚上10、11時│區日新橋│他命    │    │，處有期徒刑壹年拾月│
│  │「阿俊│許          │旁公園內│        │    │。販賣所得新台幣壹仟│
│  │」）  │            │        │        │    │伍佰元沒收，如全部或│
│  │      │            │        │        │    │一部不能沒收時，以其│
│  │      │            │        │        │    │財產抵償之。        │
├─┼───┼──────┼────┼────┼──┼──────────┤
│2 │林士聖│100年4月2日 │林士聖位│甲基安非│800 │張嘉浤販賣第二級毒品│
│  │（綽號│晚上7、8時許│在臺中市│他命    │元  │，處有期徒刑壹年拾月│
│  │「肉圓│            │大里區新│        │    │。販賣所得新台幣捌佰│
│  │」）  │            │仁路1段 │        │    │元沒收，如全部或一部│
│  │      │            │101號之 │        │    │不能沒收時，以其財產│
│  │      │            │住處    │        │    │抵償之。            │
├─┼───┼──────┼────┼────┼──┼──────────┤
│3 │林士聖│100年4月3日 │林士聖位│甲基安非│1000│張嘉浤販賣第二級毒品│
│  │      │凌晨某時    │在臺中市│他命    │元  │，處有期徒刑壹年拾月│
│  │      │            │大里區新│        │    │。販賣所得新台幣壹仟│
│  │      │            │仁路1段 │        │    │沒收，如全部或一部不│
│  │      │            │101號之 │        │    │能沒收時，以其財產抵│
│  │      │            │住處    │        │    │償之。              │
└─┴───┴──────┴────┴────┴──┴──────────┘
附錄論罪科刑法條
刑法第337條：
意圖為自己或第三人不法之所有，而侵占遺失物、漂流物或其他
離本人所持有之物者，處 5 百元以下罰金。
毒品危害防制條例第4條第2項：
製造、運輸、販賣第二級毒品者，處無期徒刑或7年以上有期徒
刑，得併科新臺幣1千萬元以下罰金。
毒品危害防制條例第8條第2項：
轉讓第二級毒品者，處6月以上5年以下有期徒刑，得併科新臺幣
70 萬元以下罰金。
藥事法第83條第1項：
明知為偽藥或禁藥，而販賣、供應、調劑、運送、寄藏、牙保、
轉讓或意圖販賣而陳列者，處 7 年以下有期徒刑，得併科新臺
幣 5 百萬元以下罰金。